臺灣臺中地方法院刑事判決　　　　　　　96年度訴字第1444號
公　訴　人　臺灣臺中地方法院檢察署檢察官
被　　　告　甲○○
上列被告因毒品危害防制條例案件，經檢察官提起公訴（96年度
毒偵字第1730號）後，本院合議庭裁定由受命法官獨任進行簡式
審判程序，判決如下：
    主    文
甲○○施用第一級毒品，累犯，處有期徒刑壹年貳月。
    犯罪事實
一、甲○○前曾於民國88年間因施用毒品案件，經送觀察、勒戒
    後，認無繼續施用毒品傾向，於88年11月24日執行完畢而釋
    放。惟其經上開觀察、勒戒執行完畢釋放後之5年內，即於
    89年間再犯施用毒品罪，除觀察、勒戒後認有繼續施用毒品
    傾向，而為本院裁定令入戒治處所施以強制治，於90年5月7
    日期滿外；並經本院判處應執行有期徒刑1年2月確定，於91
    年7月7日執行完畢。其後又於92年間犯施用毒品罪，復由本
    院判處有期徒刑1年，至93年12月31日執行完畢。乃甲○○
    仍未遠離毒品，再基於密集反覆施用第一級毒品海洛因之犯
    意，自95年7月中旬某日起至96年2月9日止，將所駕駛之自
    小客車停靠在台中縣、市○○地○道路旁後，取出毒品海洛
    因少許摻水置入注射針筒，以注射之方式施用海洛因多次。
    嗣因警方持搜索票於96年2月9日10時許，至台中縣石岡鄉○
    ○村○○路和順巷106號搜索時，經在場之甲○○同意，採
    集其尿液送由中山醫學大學附設醫院檢驗科藥物檢測中心驗
    出嗎啡陽性反應後，查悉上情。
二、案經台中縣警察局和平分局報請臺灣臺中地方法院檢察署檢
    察官偵查起訴。
    理    由
一、上開犯罪事實業據被告甲○○於警詢、檢察官訊問及本院審
    理時均供承無誤，而認罪在卷。經查：
    (一)前開被告為警採集之尿液經送檢驗之結果，確呈嗎啡陽性
      反應，此有中山醫學大學附設醫院檢驗科藥物檢測中心之
      檢驗報告1紙附卷可憑。
    (二)又從上述之檢驗報告1紙，可知被告自警詢時起至本院審
      理時止所一再供承其自95年7月中旬某日起至96年2月9日
      止，在台中縣、市○○地道路旁之車內，以注射之方式，
      密集反覆施用海洛因多次等自白，顯為事實，亦可採為證
      據。
    (三)再者，前揭犯罪事實欄所載，被告於最初經觀察、勒戒執
      行完畢釋放後之5年內，相繼於89、92年間再犯毒品危害
      防制條例第10條之罪等情節，則有臺灣高等法院被告前案
      紀錄表、臺灣臺中地方法院檢察署刑案資料查註紀錄表等
      各1份附卷足證。
    (四)綜合前述，本件事證已明，被告施用第一級毒品海洛因之
      犯行，足可認定。
二、按「一、施用第一、二級毒品為犯罪行為，毒品危害防制條
    例第十條定有處罰明文。故施用第一、二級毒品者，依前揭
    規定本應科以刑罰。惟基於刑事政策，對合於一定條件之施
    用者，則依同條例第二十條、第二十三條之規定，施以觀察
    、勒戒及強制戒治之保安處分。二、毒品危害防制條例於民
    國九十二年七月九日修正公布，自九十三年一月九日施行，
    其中第二十條、第二十三條將施用毒品之刑事處遇程序，區
    分為『初犯』及『五年內再犯』、『五年後再犯』。依其立
    法理由之說明：『初犯』，經觀察、勒戒或強制戒治後，應
    為不起訴處分或不付審理之裁定；經觀察、勒戒或強制戒治
    執行完畢釋放後，『五年內再犯』者，因其再犯率甚高，原
    實施之觀察、勒戒及強制戒治既已無法收其實效，爰依法追
    訴或裁定交付審理。至於經觀察、勒戒或強制戒治執行完畢
    釋放後，『五年後再犯』者，前所實施之觀察、勒戒或強制
    戒治已足以遮斷其施用毒品之毒癮，為期自新及協助其斷除
    毒癮，仍適用『初犯』規定，先經觀察、勒戒或強制戒治之
    程序。從而依修正後之規定，僅限於『初犯』及『五年後再
    犯』二種情形，始應先經觀察、勒戒或強制戒治程序。倘被
    告於五年內已再犯，經依法追訴處罰，縱其第三次（或第三
    次以上）再度施用毒品之時間，在初犯經觀察、勒戒或強制
    戒治執行完畢釋放五年以後，已不合於『五年後再犯』之規
    定，且因已於『五年內再犯』，顯見其再犯率甚高，原實施
    觀察、勒戒或強制戒治，已無法收其實效，即應依該條例第
    十條處罰。三、第三次（或第三次以上）施用毒品之時間，
    是否宜有期間限制？以多久為適宜？則分屬刑事政策、專門
    醫學之範圍，非審判機關所能決定，有待循立法途徑解決。
    」為最高法院95年度第7次刑事庭會議決議闡釋甚明。故核
    被告甲○○所為，係犯毒品危害防制條例第10條第1項之施
    用第一級毒品罪；其施用毒品海洛因前、後所持有之低度行
    為，應為施用之高度行為所吸收，不另論罪。又按，行為人
    基於概括之犯意，在密切接近之一定時、地持續實行之複次
    行為，倘依社會通念，於客觀上認為符合一個反覆、延續性
    之行為觀念者，於刑法評價上，即應僅成立一罪，為學理上
    所稱之「集合犯」，此有最高法院95年度台上字第1079號判
    決要旨可參；故被告雖於前述期間內密集反覆地施用海洛因
    多次，因屬集合犯，僅成立一罪。再者，前開犯罪事實欄所
    載被告曾於89、92年間犯施用毒品罪，分經本院判處應執行
    有期徒刑1年2月及1年確定，各於91年7月7日、93年12月31
    日執行完畢之事實，有臺灣高等法院被告前案紀錄表、臺灣
    臺中地方法院檢察署刑案資料查註紀錄表等各1份在卷可按
    ，其受上述徒刑之執行完畢後，5年以內故意再犯本件有期
    徒刑以上之罪，為累犯，應依刑法第47條第1項，加重其刑
    。爰審酌被告所犯施用毒品罪之前案紀錄，再比較其於本件
    之犯案情節，復考量施用毒品者實為病態之自戕行為，其惡
    性較一般刑事犯罪為輕，及其犯罪之動機、目的、智識程度
    、所生危害、犯後態度等一切有利、不利之情狀後，量處如
    主文所示之刑。
據上論斷，應依刑事訴訟法第273條之1第1項、第299條第1項前
段，毒品危害防制條例第10條第1項、第23條第2項，刑法第11條
前段、第47條第1項，判決如主文。
本案經檢察官劉邦繡到庭執行職務。
中　　華　　民　　國　　96　　年　　6　　 月　　11　　日
                  刑事第十二庭  法  官  莊深淵
上正本證明與原本無異。
如不服本判決，應於送達後十日內向本院提出上訴狀（須附繕本
），上訴於台灣高等法院台中分院。
                                書記官  廖碩薇
中　　華　　民　　國　　96　　年　　6　　 月　　11　　日
附錄論罪科刑法條
毒品危害防制條例第10條第1項：
施用第一級毒品者，處6月以上5年以下有期徒刑。
